【裁判字號】    95,家聲,131
【裁判日期】    950815
【裁判案由】    核定遺產管理人報酬
【裁判全文】
臺灣高雄地方法院民事裁定             95年度家聲字第131號
聲  請  人  林春華律師即甲○○之遺產管理人
上聲請人聲請核定遺產管理人報酬事件，本院裁定如下：
    主      文
聲請人任被繼承人甲○○之遺產管理人之報酬核定為新臺幣肆萬
元。
程序費用新台幣壹仟元由被繼承人甲○○之遺產負擔。
    理      由
一、按「遺產管理人，得請求報酬，其數額由親屬會議按其勞力
    及其與被繼承人之關係酌定之」、「依本法之規定應開親屬
    會議時，由當事人、法定代理人或其他利害關係人召集之」
    、「親屬會議不能召開或召開有困難時，依法應經親屬會議
    處理之事項，由有召集權人聲請法院處理之」，民法第1183
    條、第1129條、第1132條第2 項前段分別定有明文。又上開
    聲請法院代親屬會議酌給遺產管理報酬之規定，於法院依民
    法第1178條第2 項選任之遺產管理人之情形亦有其適用，非
    訟事件法第78條第2 項亦有明定。
二、聲請意旨略以：聲請人前依鈞院94年度財管字第73號民事裁
    定選任為被繼承人甲○○（民國○○年○ 月○ 日生，身分證統
    一編號：Ｚ000000000號，生前最後住：高雄縣鳳山市○○街
    48號）之遺產管理人。經裁定確定後，聲請人業已遵行職務
    ，依法聲請鈞院以95年度家催字第5 號裁定，准對被繼承人
    甲○○之繼承人、債權人及受遺贈人於一定期限內承認繼承
    、報明債權或為願受遺贈與否之聲明等事項為公示催告，且
    於95年1 月13日刊登於太平洋日報。又被繼承人甲○○之遺
    產有坐落於高雄縣鳳山市○○○段483 之0111號地號之土地
    1 筆（權利範圍全部）、門牌號碼高雄縣鳳山市○○街48號
    之房屋及其未保存登記部分共計2 筆，以上合計總值為新台
    幣（下同）3,950,000 元。今公示催告期間未滿，目前僅知
    被繼承人甲○○積欠大眾商業銀行股份有限公司（下稱大眾
    銀行）借款，另積欠監理所汽車稅款及罰鍰，此外並無其他
    債權人、債務人、受遺贈人等向聲請人申報債權、債務或願
    受遺贈。而甲○○之遺產現已經債權人大眾銀行聲請強制執
    行，並經鈞院民事執行處以94年度執字第66987 號處理中，
    而聲請人為管理本件遺產，業已支出1,893 元，為便於前述
    民事執行事件中聲明參與分配，依法聲請鈞院酌定遺產管理
    報酬等語。
三、經查：
  (一)被繼承人甲○○於93年6 月27日死亡，其遺產無人繼承，由
    本院選任聲請人為遺產管理人確定在案，有聲請人提出之本
    院94年度財管字第73號裁定暨確定證明書等影本各1 份為證
    ，自堪信屬實。準此，聲請人顯難召開親屬會議酌定其管理
    高毅雄遺產之報酬甚明，是其本於利害關係人之地位，向本
    院聲請核定其任遺產管理人之報酬，自有所據。
  (二)次查，聲請人主張之前揭事實，除上述裁定暨確定證明書外
    ，另據其提出台太平洋日報收據、刊登廣告證明單、本院民
    事執行處通知、財政部高雄市國稅局財產歸屬資料清單、台
    灣農林公司函文、交通部公路局高雄區監理所函文等影本各
    1 份、事務所函文影本5 份、收據影本6 份為證，堪信真實
    。本院審酌：本件被繼承人甲○○之遺產經核定其總值3,95
    0,000 元，土地筆數1 筆，房屋2 筆，遺產筆數尚屬單純，
    又依其債權人大眾銀行聲請本院遺產管理人時，所陳報之債
    權為2,650 ,000 元 及其利息等，另積欠汽車稅費、規費14
    ,395 元 ，此外已無其他人陳報債權、債務或遺贈，其遺產
    法律關係尚屬單純，無其他繁瑣事項待處理；再審酌聲請人
    業已為閱卷、聲請公示催告、登報等行為，且就被繼承人名
    下可能擁有之股票、汽車等行蹤均為詳實之追查，亦積極聯
    繫監理所查詢相關欠稅事宜，為管理財產支出相當勞費，再
    審酌聲請人並未陳報日後尚有無其他遺產管理事項待，然衡
    情後續聲請人亦將繼續處理申報遺產稅、如公示催告期滿後
    其他人陳報債權、債務或遺贈，其剩餘遺產須辦理移交國庫
    等程序；故綜合考量聲請人處理上開事務所需時間之久暫、
    耗費人力之程度、各該債權人之受償權利應受保障，並參酌
    本件如由國有財產局擔任遺產管理人，依財政部訂頒之「代
    管無人承認繼承遺產作業要點」第14點第3 項規定請求管理
    遺產報酬之標準不得低於遺產現值百分之一等一切情狀，認
    本件核予遺產管理人之報酬以40,000元為適當，爰酌定如主
    文所示。
四、依非訟事件法第157條、第24條第1項，裁定如主文。
中    華    民    國    95    年    8     月    15    日
            家事法庭  法  官  黃苙荌
上為正本係照原本作成
如對本裁定抗告須於裁定送達後10日內向本院提出抗告狀
中    華    民    國    95    年    8     月    15    日
                      書記官  鄭淑臻


司法院資訊處製作；財團法人民間司法改革基金會備份。
